【裁判字號】    97,台抗,789
【裁判日期】    971113
【裁判案由】    強盜聲請再審
【裁判全文】
最高法院刑事裁定              九十七年度台抗字第七八九號
抗  告  人  甲○○
上列抗告人因強盜案件，不服台灣高等法院台中分院中華民國九
十七年九月三十日駁回聲請再審之裁定（九十七年度抗更字第一
八號），提起抗告，本院裁定如下：
    主  文
原裁定撤銷，應由台灣高等法院台中分院更為裁定。
    理  由
本件原裁定以抗告人甲○○在原審聲請意旨略以：抗告人被訴強
盜案件（即台灣高等法院台中分院九十二年度上訴字第三０七號
強盜等罪案件），抗告人符合自首之要件，有下列新證據可資證
明：1.文書證據：台灣台東地方法院九十三年度訴字第二八號刑
事判決。2.證人：現任苗栗縣公館鄉鶴岡派出所所長：羅財順
。苗栗縣警察局刑警隊偵察員張世雄。苗栗縣警察局保安隊
警員劉慶昌。當時警員劉慶昌口稱「副座」之高皆（階）主管
。抗告人聲請意旨又以抗告人被訴準強盜部分，被害人顏廷秀之
指述情節故予誇大，藉機報復，法官基於同情被害人之遭遇，於
心證上已明顯偏向被害人，被害人所控訴抗告人開車衝撞之行為
，實為故予誇大之說，致使抗告人憑空多判有期徒刑六年，因而
據以聲請再審云云。
原裁定以：(一)、抗告人前曾以證人劉慶昌、羅財順係足以證明其
有自首之新證據，聲請再審，已經原審法院以九十四年度聲再字
第一二號裁定駁回其聲請再審確定在案，依刑事訴訟法第四百三
十四條第二項規定，不得更以同一原因聲請再審，抗告人以同一
原因再度聲請再審，顯非合法。(二)、有無自首，為得減輕其刑之
原因，與罪名無關，不得據以聲請再審。抗告人以上述判決及證
人張世雄及「副座」之新事證，可證明其有自首，並據以聲請再
審，為無理由。(三)、被害人顏廷秀之歷次供述筆錄，係判決前即
已存在之事證，並非有罪判決確定後，始發現之新證據，亦不得
據以聲請再審，因而裁定駁回其聲請再審，固非無見。惟查抗告
人在原審聲請再審意旨係以其提出之上述刑事判決及證人，足以
證明其主動供出竊取顏廷秀之小客車，符合自首要件，抗告人既
主動供出此犯行，所供未開車衝撞顏廷秀等語，應可採信，顏廷
秀之指述係誇大之詞，欲藉機報復抗告人，為不足採，此係可據
以推斷抗告人所為非犯準強盜罪之間接新證據，為足認抗告人應
受輕於原判決所認準強盜罪名，即應受竊盜罪判決之新證據，因
而依刑事訴訟法第四百二十條第一項第六款規定據以聲請再審。
足見抗告人並非以其應依自首規定減輕其刑，有其所舉之證據可
證為由，聲請再審，原裁定誤認聲請再審意旨，即有未合。抗告
意旨以本件聲請再審理由，與其先前聲請再審所持原因，並不完
全相同，原裁定未說明其聲請是否有理由，即遽以本件聲請仍以
同一原因聲請再審，有違法律之禁止規定為由，駁回其聲請，為
違法，經核為有理由，應由本院將原裁定撤銷，由原審法院更為
適法之裁定。
據上論結，應依刑事訴訟法第四百十三條前段，裁定如主文。
中    華    民    國  九十七  年   十一   月   十三   日
      本件正本證明與原本無異
中    華    民    國  九十七  年   十一   月   二十   日
                                                Ａ


司法院資訊處製作；財團法人民間司法改革基金會備份。
